臺灣高等法院刑事判決　　　　　　　　　　　　　九十三年度上易字第一三五０號
　　上　訴　人　臺灣宜蘭地方法院檢察署檢察官
　　被　　　告　乙○○
　　選任辯護人　楊德海　律師
　　　　　　　　陳為祥　律師
右上訴人因被告侵占案件，不服臺灣宜蘭地方法院九十三年度易字第一五七號，中華
民國九十三年七月十四日第一審判決（起訴案號：臺灣宜蘭地方法院檢察署九十三年
度偵字第一一一九號），提起上訴，本院判決如左：
    主  文
原判決撤銷。
乙○○意圖為自己不法之所有，而侵占自己持有他人之物，累犯，處有期徒刑月，
如易科罰金，以佰元折算壹日。
    事  實
一、乙○○於民國八十九年間因贓物案件，經臺灣宜蘭地方法院於民國九十年十月十
    八日判處有期徒刑三月確定，於九十年十二月十八日易科罰金執行完畢。詎猶不
    知警惕，復於九十一年三月間，與丙○○、甲○○合夥從事中古車買賣生意，並
    約定由丙○○、甲○○每人出資新台幣（下同）十二萬五千元，充當合夥購車之
    資金，而乙○○除出資數萬元外，另負責車輛之仲介與買賣，嗣三人於九十一年
    三月十七日相偕前往台北某商行，以三十萬元左右之價格購進廠牌為ＢＭＷ之自
    用小客車一輛後，隨即駕返宜蘭，並交由乙○○負責維修及找尋買主，相隔一、
    二週後，乙○○以三十五萬元之價格將該車售出，詎乙○○在取得前述售車所得
    價款後，竟意圖為自己不法之所有，並未把丙○○、甲○○應分得之二十八萬元
    交付二人，反而將之侵占入己，用以償還其私人之欠債，旋經丙○○、甲○○持
    其在前簽發交付予其之發票日（日期押後）九十一年四月十八日金額二十八萬元
    之本票一張向其催討而避不見面，且屆期並未兌現，嗣後亦僅陸續償還甲○○一
    萬六千元，甲○○其餘款項則迄原審審判期日始行清償，丙○○部分則尚未還清
    。
二、案經甲○○訴請臺灣宜蘭地方法院檢察署檢察官偵查起訴。
    理  由
一、訊據被告乙○○矢口否認有何犯行，辯稱：其係向丙○○借錢，並非與之合夥，
    且其與告訴人甲○○不認識，要無合夥之情，其未侵占云云。經查：
　(一)上開事實，業據告訴人指訴甚明（偵卷三一至三三頁、原審卷四五至四八頁），
　  核與證人丙○○於原審所供渠等三人合夥出資共至台北買法拍車，約定所得利益
    三人共享被告簽發交付予其之二十八萬元本票係擔保票等情（原審卷三八至四十
    頁）相符，即被告於偵查中亦是認告訴人所言為真，並表示沒有意見（偵卷三一
    、三二頁）。
　(二)查被告向丙○○支用二十五萬元購買法拍車轉賣牟利，再由丙○○找告訴人甲○○加入並各出十二萬五千元，其餘部分由被告乙○○負擔，三人約定利益共享，
    後因甲○○不願支付過戶費用，才未依約將購入之法拍車過戶至甲○○名下，而
    交由被告乙○○整修處理等情，為證人丙○○於原審審理中詳證在卷，足證被告
　　乙○○並非基於借貸關係而向證人丙○○及告訴人甲○○支用二十五萬元購買法
　  拍車，而是基於三人合夥關係動用丙○○及甲○○出資之款項購買法拍車轉售牟
    利至明。
　(三)被告與證人丙○○及告訴人甲○○三人間係基於合夥關係購買法拍車轉售牟利乙
　  節，業如前述，則被告轉售法拍車得款三十五萬元，乃係基於合夥之契約關係持
    有其與丙○○、甲○○共有之前述三十五萬元，從而其簽發二十八萬元本票交給
    丙○○、甲○○，僅係充當應分配予丙○○、甲○○二人之合夥款項及所得利潤
    之擔保性質，故被告嗣後既未兌現前揭本票，復未交付合夥分配款予告訴人甲○○、丙○○二人，而擅自將轉售法拍車所得款項用以償還其私人積欠地下錢莊之
    債務，參以被告迄未舉證，證明其轉售法拍車所得款項遭地下錢莊逕行取走之事
    實，足見其係變易持有為所有，所為自係該當於刑法第三百三十五條第一項之侵
    占罪，要甚明顯。
　(四)本件事證明確，被告所辯顯係飾卸之詞，不足採信，其犯行洵堪認定。
二、核被告所為，係犯刑法第三百三十五條第一項之侵占罪。其一侵占行為，侵害二
    法益，觸犯同種二罪名，為想像競合犯，應從一重依侵占罪處斷。被告曾於八十
    九年間因贓物罪，經原審法院於九十年十月十八日判處有期徒刑三月，於九十年
    十二月十八日易科罰金執行完畢，有本院被告全國前案紀錄表存卷可按，其於五
    年內再犯有期徒刑以上之本罪，為累犯，應依法加重其刑。
三、原審以被告犯罪不能證明而判決其無罪，固非無見。惟查：被告確犯侵占罪名，
    已如前述，原判決認事用法自有未洽。檢察官上訴論旨，據以指摘原判決不當，
    核有理由，應由本院予以撤銷改判。爰審酌被告素行、犯罪動機、手段、目的、
    所生危害及犯後已與告訴人成立民事和解並還其金錢，並被告迄仍否認犯罪等一
    切情狀，量處如主文第二項所示之刑，並諭知易枓罰金之折算標準，以示懲儆。
據上論斷，應依刑事訴訟法第三百六十九條第一項前段、第三百六十四條、第二百九
十九條第一項前段、刑法第三百三十五條第一項、第五十五條、第四十七條、第四十
一條第一項前段、罰金罰鍰提高標準條例第一條前段、第二條，判決如主文。
本案經檢察官張秋雲到庭執行職務。
中　　　華　　　民　　　國　　九十三　　年　　　八　　　月　　三十一　　日
                              臺灣高等法院刑事第四庭
                                    審判長法  官  蔡　永　昌
                                          法　官  蔡　國　在
                                          法　官  李  英  豪
右正本證明與原本無異。
不得上訴。
                                          書記官  鄭  信  昱
中　　　華　　　民　　　國　　九十三　　年　　　九　　　月　　　二　　　日
附錄：本案論罪科刑法條全文
刑法第三百三十五條第一項：
意圖為自己或第三人不法之所有，而侵占自己持有他人之物者，處五年以下有期徒刑
、拘役或科或併科一千元以下罰金。
